【裁判字號】    89,台上,7123
【裁判日期】    891123
【裁判案由】    盜匪
【裁判全文】
最高法院刑事判決                              八十九年度台上字第七一二三號
    上  訴  人  甲○○
右上訴人因盜匪案件，不服台灣高等法院台中分院中華民國八十九年八月二日第二審
更審判決（八十九年度上更(一)字第四六號，起訴案號：台灣彰化地方法院檢察署八十
七年度偵緝字第三四號），提起上訴，本院判決如左：
    主  文
上訴駁回。
    理  由
按刑事訴訟法第三百七十七條規定：上訴於第三審法院，非以判決違背法令為理由不
得為之。是提起第三審上訴，應以原判決違背法令為理由，係屬法定要件，且必須依
據卷內資料為具體之指摘，並足據以辨認原判決已具備違背法令之形式，始屬相當。
本件原判決撤銷第一審判決，改判仍論處上訴人甲○○以共同意圖為自己不法所有，
以強暴致使不能抗拒而取他人之物罪刑。係以上訴人於檢察官偵查中之部分自白，已
定讞之共犯李峻欣（為上訴人之弟）、吳榮宗、郭銘毅、喬志忠於警訊或檢察官偵查
中之供詞，被害人李逢春、李黃燕雪、劉碧蓮等人之指訴，證人即出租車輛予共犯吳
榮宗之吳明安、出借車輛予李峻欣之詹文慶等人之證言，扣押之槍枝、子彈，卷附之
內政部警政署刑事警察局鑑驗通知書、被害財物及查獲物件明細表、被害人領回贓物
出具之贓物認領保管單等，為所憑之證據，並敘明其綜合判斷各項證據之調查結果，
認定上訴人確有本件犯行之心證理由。而以上訴人否認犯罪，並辯稱：案發前洪榮哲
僅告訴伊要向開賭場之李逢春要錢，如李逢春不給，將予報警，伊第一次跟隨洪榮哲
等人至李逢春住所，因李逢春尚未返家，伊等旋即離去，嗣洪榮哲等人再次前往搶劫
，伊並未參與，案發後因李逢春託人找伊，認為伊認識洪榮哲且伊弟李峻欣有到搶劫
現場，希望伊能代為拿回被搶之支票，伊始向洪榮哲聯絡而取回一百餘萬元（新台幣
）交還李逢春等語，係卸責之詞，不足採信；又以共犯李峻欣事後改為有利於上訴人
之陳述，及洪榮哲、李雲祥所為附和上訴人之說詞，意在迴護，均非可取，亦已依據
卷內資料詳予指駁。經核原判決從形式上觀察，尚無認定事實不憑證據或採證違背法
則之情形存在。上訴意旨略稱：懲治盜匪條例之適法性尚有疑義，業經廢止，原判決
仍予引用，自有未合云云。惟按現行懲治盜匪條例，係經立法程序於民國四十六年六
月五日修正公佈施行，將第八條「依特種刑事案件訴訟條例審理」及第十條「施行期
間定為一年，必要時得以命令延長」之規定予以刪除，原第九條改為第八條；第十一
條改為第九條。考其刪除第十條有關限時法規定之立法本旨，係為期遏止盜風，改善
治安，認該條例第一條至第七條及原第九條（修正後第八條）均仍有施行之必要，因
將該條例由限時法改為常態性刑事特別法，並重新調整條次，形式上雖稱「修正」，
實質上已具重新全部立法之性質，故在此之前，雖有數次命令延長已逾期，仍非可認
為已經失效，且該條例迄今未經公佈廢止，原判決依該條例論處上訴人罪刑，顯與上
訴意旨所指適用法則不當之違背法令情形並不相當。至其餘上訴意旨，或仍持原判決
已說明理由而捨棄不採之陳詞辯解，再為事實上之爭執，或就事實審法院採證認事職
權之行使，全憑己見，任意指摘，顯然不足據以辨認原判決已具備違背法令之形式，
難謂已符合首揭法定上訴第三審之要件。其上訴違背法律上之程式，應予駁回。
據上論結，應依刑事訴訟法第三百九十五條前段，判決如主文。
中      華      民      國    八十九    年     十一     月    二十三    日
                              最高法院刑事第十二庭
                                  審判長法官  林  增  福
                                        法官  劉  敬  一
                                        法官  楊  商  江
                                        法官  邵  燕  玲
                                        法官  李  伯  道
      右正本證明與原本無異
                                              書  記  官
中      華      民      國    八十九    年     十一     月    二十九    日


司法院資訊處製作；財團法人民間司法改革基金會備份。
